【裁判字號】    99,易,40
【裁判日期】    990521
【裁判案由】    詐欺
【裁判全文】
臺灣臺東地方法院刑事判決                99年度易字第40號
公  訴  人  臺灣臺東地方法院檢察署檢察官
被      告  乙○○
上列被告因詐欺案件，經檢察官提起公訴（98年度偵字第2040號
）及移送併辦（99年度偵字第427號、99年度偵字第519號），被
告於準備程序就被訴事實及移送併辦事實，為有罪之陳述，本院
合議庭裁定由受命法官行簡式審判程序審理，判決如下：
    主  文
乙○○幫助犯詐欺取財罪，處有期徒刑肆月，如易科罰金，以新
臺幣壹仟元折算壹日。
    犯罪事實
一、乙○○已預見將自己之金融機構帳戶提款卡連同密碼提供他
    人使用，因該帳戶所有人名義與實際使用者不同，使用者即
    可藉此躲避員警追查，作為詐欺取財之犯罪工具；且現今一
    般金融機構帳戶之申請甚為簡易方便，如係基於正當用途而
    有使用帳戶之需求，通常需用人得以自己名義申請辦理即可
    ，本無借用他人帳戶掩飾資金流向之必要。惟乙○○在不違
    背其本意之下，竟基於幫助他人犯詐欺取財罪行之不確定故
    意，於民國（下同）98年8月中旬某日上網時見年籍不詳成
    年男子刊登「急需錢，可與對方聯絡」之訊息後，即依對方
    所留電話指示，在臺東市○○路「統一超商」以宅急便方式
    ，將其所申辦之合作金庫商業銀行臺東分行戶名:乙○○、
    帳號0000000000000號帳戶之提款卡及密碼，寄至臺中市給
    某不詳姓名年籍之成年男子。該不詳姓名年籍之成年男子所
    屬犯罪集團成員，果基於意圖為自己不法所有之犯意，而為
    後述詐欺取財犯行：（一）先於98年8月中旬以後某日，在
    電腦網際網路PCHOME拍賣網站，佯稱販賣情趣用品賣方，致
    使人在臺北縣永和市住處之余懿桓上網瀏覽時，陷於錯誤而
    參與競標而得標，並於同年9月8日依對方電話指示匯款新臺
    幣（下同）9,071元至乙○○所提供合作金庫商業銀行臺東
    分行戶名:乙○○、帳號0000000000000號帳戶內，該犯罪集
    團成員旋即持提款卡提領該筆款項，嗣後並未依約寄送余懿
    桓標得之商品，以此方式詐騙財物得手。（二）再於98年9
    月8日，在電腦網際網路YAHOO奇摩拍賣網站，佯稱販賣數位
    相機賣方，致使人在臺北市中山區住處之葉語蓁不疑有詐網
    購成交，旋依對方電話指示，於同日19時52分在台北市○○
    區○○路11號超商提款機匯款9,500元，至乙○○所提供合
    作金庫商業銀行臺東分行戶名:乙○○、帳號0000000000000
    號帳戶內，該犯罪集團成員旋即持提款卡提領該筆款項，嗣
    後並未依約寄送葉語蓁標得之商品，以此方式詐騙財物得手
    。
（三）又於同年9月8日，撥打電話與人在嘉義市東區之
    傅冠禎，佯稱「之前網路交易付款方式有誤，須依指示操作
    提款卡更正錯誤」云云，致傅冠禎不疑有詐，於98年9月8日
    20時20分，在嘉義市○區○○○路與新生路口之提款機，匯
    款6,241元，至乙○○所提供合作金庫商業銀行臺東分行戶
    名:乙○○、帳號0000000000000號帳戶內。嗣因余懿桓、葉
    語蓁、傅冠禎匯入款項後察覺有異，乃先後報警處理，經警
    依據前揭帳戶循線查獲乙○○，始悉上情。
二、案經傅冠禎訴由臺東縣警察局臺東分局報告臺灣臺東地方法
    院檢察署檢察官偵查起訴，及余懿桓訴由臺北縣政府警察局
    永和分局移送臺灣板橋地方法院檢察署、葉語蓁訴由臺北市
    政府警察局中山分局報告臺灣臺北地方法院檢察署檢察官呈
    臺灣高等法院檢察署檢察長核轉臺灣臺東地方法院檢察署檢
    察官移送併辦。
    理    由
一、被告乙○○於準備程序中，先就上開犯罪事實為有罪之陳述
    ，且所犯係死刑、無期徒刑、最輕本刑為三年以上有期徒刑
    以外之罪，經本院合議庭依刑事訴訟法第二百七十三條之一
    第一項之規定，裁定由法官獨任進行簡式審判程序，先此敘
    明。
二、上開犯罪事實，業據被告乙○○於本院審理時坦承不諱，核
    與證人即告訴人余懿桓、葉語蓁、傅冠禎於警詢中指證遭人
    詐騙匯款之經過相符，復有合作金庫商業銀行臺東分行98年
    10月12日台金東存字第0980004838號函附乙○○開戶資料及
    交易資料查詢單、傅冠禎台灣銀行自動櫃員機交易明細表、
    臺東分局偵辦被害人傅冠禎遭詐欺案歹徒至台北富邦銀行AT
    M提領監視畫面、余懿桓台北富邦銀行自動櫃員機交易明細
    表、葉語蓁中國信託銀行自動櫃員機交易明細表、雅虎奇摩
    拍賣網站網頁列印資料、合作金庫銀行臺東分行99年3月5日
    合金東存字第0990001110號函附交易明細表附卷可稽，足徵
    被告前揭自白與事實相符，得作為被告不利認定之證據。
三、按刑法上之故意，分為直接故意（確定故意）與間接故意（
    不確定故意）。行為人對於構成犯罪之事實，明知並有意使
    其發生者，為直接故意；行為人對於構成犯罪之事實，預見
    其發生而其發生並不違背其本意者，為間接故意。又幫助犯
    之成立，以行為人主觀上認識被幫助者正欲從事犯罪或係正
    在從事犯罪，且該犯罪有既遂之可能，而其行為足以幫助他
    人實現構成要件者，即具有幫助故意，並不以行為人確知被
    幫助者係犯何罪名為必要。而按金融機構之帳戶為個人理財
    之工具，為便利大眾使用此一理財工具，以資活絡資金供需
    ，對於申請開設金融帳戶並無設有任何特殊之限制，一般民
    眾皆能自由申請開戶，並得同時在不同金融機構申請多數存
    款帳戶使用，乃眾所周知之事實，依一般人之社會生活經驗
    ，倘係經由合法管道之收入或支出，其於金融帳戶之存放及
    提領，本可自行向金融行庫開立帳戶後使用，殊無大費周章
    使用他人帳戶之必要，況且近來犯罪案件層出不窮，犯罪集
    團多利用人頭帳戶做為出入帳戶，不僅廣為媒體所披載，亦
    經政府一再宣導提醒注意，尤以現今各地金融機構所設自動
    提款機莫不設定轉帳之警示畫面，或張貼警示標語，促請使
    用大眾注意，衡諸目前社會以電視、報紙甚至網路等管道流
    通資訊之普及程度，以及使用自動提款機從事提款、轉帳交
    易之頻繁，苟見有陌生人不思以自己名義申請開立帳戶，反
    而向不特定人蒐集或收購他人之金融機構帳戶使用，自屬可
    疑。再者，一般而言，欲使用提款卡領取款項者，須於金融
    機構所設置之自動櫃員機上依指令操作，並輸入正確之密碼
    ，方可順利領得款項，若非帳戶所有人同意、授權而告知提
    款卡密碼等情況，單純持有金融卡之人，欲隨機輸入號碼而
    領取款項之機會，不法之人任意輸入號碼而與正確之密碼相
    符者，機率微乎其微，況且，倘非事先提供提款卡及密碼，
    犯罪集團大費週章使被害人匯款後，又何能順利提領款項，
    以遂詐欺之目的。本件被告係成年人且曾因詐欺案經判處有
    期徒刑4月並入監執行，於93年6月11日縮刑期滿（本案不構
    成累犯）有台灣高等法院被告前案紀錄表足稽，足認被告有
    相當之社會經驗，對於帳戶提供他人使用，將可能為他人從
    事不法，應有預見，而被告於本院準備程序供認「將提款卡
    及密碼交給對方，就是給對方自由使用，伊無法干涉對方如
    何使用，伊知道對方拿去犯罪用，伊也無法干涉」，且被告
    審理時亦坦認犯行，是被告具備幫助詐欺取財之不確定故意
    ，應可認定。而被告有此不確定故意，仍將帳戶之金融提款
    卡連同密碼交予不詳姓名年籍之成年男子所屬之犯罪集團為
    詐欺犯罪之用，其雖並未參與上開犯罪之構成要件行為，然
    其顯係以幫助他人犯罪之意思，實施上開犯罪構成要件以外
    之行為，其幫助詐欺取財犯行可以認定，自應依法論科。
四、核被告將上開合作金庫商業銀行臺東分行戶名:乙○○、帳
    號0000000000000號帳戶之提款卡及密碼提供予不詳年籍成
    年人，作為向被害人余懿桓、葉語蓁、傅冠禎詐欺取財之出
    入帳戶，致使被害人余懿桓、葉語蓁、傅冠禎陷於錯誤，而
    依指示匯款至被告所提供之上開合作金庫商業銀行臺東分行
    帳戶內，而遂行其詐欺取財之犯行之所為，係犯刑法第30條
    第1項前段、第339條第1項之幫助詐欺取財罪。又被告係幫
    助犯，並未實際參與詐欺之犯行，所犯情節較正犯輕微，爰
    依刑法第30條第2項規定，減輕其刑。另被告以一提供上開
    合作金庫商業銀行臺東分行帳戶之提款卡及密碼之幫助詐欺
    犯行，供不法集團分別向被害人余懿桓、葉語蓁、傅冠禎為
    詐欺取財，係一行為觸犯數罪名，為想像競合犯，應從一重
    之幫助詐欺取財罪處斷。又檢察官就犯罪事實之一部提起公
    訴者，其效力及於全部。刑事訴訟法第267條定有明文，臺
    灣臺東地方法院檢察署99年度偵字第427號、99年度偵字第5
    19號偵查卷聲請併辦之被害人余懿桓、葉語蓁被害事實，與
    業據提起公訴部分，為同一犯罪事實，本院自應併為審理，
    附此敘明。爰審酌被告貿然提供帳戶予他人犯罪使用，造成
    遭受詐騙之人追查贓款及實際犯罪行為人發生阻礙，對於社
    會治安仍具有相當之危害性，及其犯罪動機、目的、手段、
    告訴人余懿桓、葉語蓁及傅冠禎所受財產損失之多寡、被告
    已於本院審理時坦承犯行之犯後態度、智識程度等一切情狀
    ，量處如主文所示之刑，併諭知易科罰金之折算標準，以示
    懲儆。
據上論斷，應依刑事訴訟法第273條之1第1項、第299條第1項前
段，刑法第30條第1項前段、第2項、第339條第1項、第55條、第
41條第1項前段，刑法施行法第1條之1第1項、第2項前段，判決
如主文。
本案經檢察官甲○○到庭執行職務。
中    華    民    國    99    年    5     月    21    日
                  刑事第一庭    法  官  陳義忠
以上正本證明與原本無異。
如不服本判決應於收受送達後10日內向本院提出上訴書狀，並應
敘述具體理由；其未敘述上訴理由者，應於上訴期間屆滿後20日
內向本院補提理由書（均須按他造當事人之人數附繕本）。「切
勿逕送上級法院」。告訴人或被害人對於本判決如有不服，請書
具不服之理由狀，請求檢察官上訴者，其上訴期間之計算係以檢
察官收受判決正本之日期為準。
                                書記官  王希文
中    華    民    國    99    年    5     月    21    日
附錄本案論罪科刑法條全文：
刑法第339條第1項：
意圖為自己或第三人不法之所有，以詐術使人將本人或第三人之
物交付者，處 5 年以下有期徒刑、拘役或科或併科 1,000 元以
下罰金。

司法院資訊處製作；財團法人民間司法改革基金會備份。
